【裁判字號】    90,易,2621
【裁判日期】    900925
【裁判案由】    詐欺
【裁判全文】
臺灣臺中地方法院刑事判決                          九十年度易字第二六二一號
    公  訴  人  台灣台中地方法院檢察署檢察官
    被      告  乙○○
右列被告因詐欺案件，經檢察官提起公訴（九十年度偵字第四０八八號），本院判決
如左：
    主  文
乙○○無罪。
    理  由
一、公訴意旨略以：被告乙○○明知其並未經營「富達科技公司（全銜應係香港富達
    科技投顧有限公司，下簡稱富達公司）」，竟與真實姓名、年籍不詳之男子共同
    基於詐欺取財之犯意聯絡與行為分擔，意圖為自己不法之所有，向不知情之甲○○借得郵局存摺、提款卡、印鑑後，於民國八十九年十一月初，以「富達公司」
    之名義，將內容為八臺電腦僅賣新台幣（下同）八萬元，需先將購買金額匯入郵
    局帳戶（局號000000-0；帳號000000-0）內，三日後交貨之郵件寄至丙○○所任
    職之「心安幼稚園」，致使丙○○因幼稚園工作需要而陷於錯誤，依郵件內容之
  指示，將前開款項匯入上開帳戶內，再由該真實姓名、年籍不詳之男子持甲○○
    之郵局提款卡至郵局自動提款機提領上開款項，足生損害於丙○○，嗣後丙○○
    未收到其所訂購之電腦，始知受騙，因認被告與該姓名年籍均不詳男子涉犯刑法
    共同詐欺罪嫌。
二、按犯罪事實應依證據認定之，無證據不得推定其犯罪事實，又不能證明被告犯罪
    者，應諭知無罪之判決，刑事訴訟法第一百五十四條、第三百零一條第一項分別
    定有明文。又事實之認定，應憑證據，如未能發現相當證據，或證據不足以證明
    ，自不能以推測或擬制之方法，以為裁判基礎（最高法院著有四十年台上字第八
    六號判例參照）。再被害人之指訴，本以使被告受刑事訴追為目的，故其陳述是
    否與事實相符，自應調查其他證據，以資審認，苟其所為攻擊之詞，尚有瑕疵，
    則在此瑕疵未予究明以前，即不能遽採為斷罪之基礎（最高法院著有六十九年台
    上字第一五三一號判例參照）。另按認定犯罪事實，所憑之證據，雖不以直接證
    據為限，間接證據亦包括在內，然無論直接或間接證據，其為訴訟上之證明，須
    於通常一般之人均不致於有所懷疑，而得確信其為真實之程度者，始得據之為有
    罪之認定，倘其證明尚未達到此一程度，而有合理性懷疑之存在時，即無從為有
    罪之認定，此亦有最高法院七十六年台上字第四九八六號判例可資參照。
三、公訴人認被告涉犯共同詐欺罪嫌，無非係以被害人丙○○之警訊筆錄、證人甲○○證稱其有將存摺、提款卡、印鑑等件交與被告之證詞，證人與被告無仇隙，應
    無設詞誣陷之必要，及提款機前之現場相片二張、郵政國內匯款執據影本一紙等
    件為其論據，然訊據被告則堅詞否認有何詐欺取財犯行，辯稱：甲○○曾要向伊
    借錢，伊沒錢，但伊有說可透過報紙廣告借用，之後甲○○就拿存摺、印鑑及提
    款卡等件前往伊住處，要求伊幫忙撥打電話，伊撥打後對方說要本人親自辦理，
    伊就將電話轉交與甲○○接聽，之後的事就不清楚，伊並未拿取甲○○所交付之
    上開資料等詞。經查，觀公訴人所舉之被害人警訊筆錄，被害人係陳稱：伊有匯
    款八萬元入甲○○上開帳戶內，但未領得電腦，且係與自稱周志成之男生接洽，
    伊撥打000000000及000000000號電話與之聯絡，均無法聯絡
    ，始知受騙等詞，有該訊問筆錄在卷可稽，且於本院審理時，被害人丙○○亦明
    白指稱：伊係與自稱周志成之男生接洽，也有透過中獎單上之聯絡姓名及電話，
    分別與在台灣之邱燕如及在香港之楊美如聯繫，但邱燕如的聲音很兇、很細，楊
    美如則有港音，均非在場之被告聲音，伊不能冤枉她等語；且依據被害人所提廣
    告單及中獎單上電話號碼，其中000000000號電話號碼乃是以羅應錦名
    義申請，然羅應錦所有國民身分證早於八十九年六月份前往新竹縣明新工專報名
    二年制技術學院時即已遺失，另000000000號號電話號碼係以張景聖名
    義申請，而張景聖乃於八十九年七月下旬要使用國民身分證時方知業已遺失，業
    據證人羅應錦、張景聖於警訊時證述在卷，有各該警訊筆錄附卷可按，顯然施騙
    者用以詐騙被害人之聯絡電話亦均係冒名申請；另證人甲○○雖迭於警訊及檢察
    官偵訊時均堅稱：當初是因為伊積欠被告錢，故被告向伊借用存摺、印鑑及提款
    卡時，方才借用，然為被告所堅決否認，而被害人係將款項匯入證人甲○○所開
    設之郵局帳戶內，則究竟證人甲○○是自己開戶後，發放廣告單與中獎單與被害
    人，令其匯款，抑或證人甲○○將存摺等物借予被告，供被告為詐騙行為，均不
    無可能，是被告與證人甲○○於本案係位於利害關係相衝突之地位，自不能遽以
    證人甲○○證述伊有將存摺等物交與被告迄今未還之證詞，且在無其他積極證據
    足以證明其上開證詞為真實之情況下，作為不利於被告之認定；況依據被害人於
    八十九年十一月十八日十一時十三分在台北市○○區○○路二十四號文德郵局匯
    款八萬元後，同日於苗栗市○○路九六一號苗栗郵局第四支局領走該筆款項者，
    乃係一名年輕之成年男子，有卷附匯款單及領款照片可參，被告亦否認認識其人
    ，且亦無其他證據證明被告認識其人，且與之有共同犯意聯絡，尚難認定被告與
    之共犯本件詐欺罪行。
四、綜上所述，公訴人所舉之被害人指訴、匯款單及照片等證據，充其量僅能證明被
    害人確實被騙款八萬元，而無法證明即係被告所為，或被告與實際犯案者有共同
    犯意聯絡及行為分擔，而唯一證人甲○○證詞又因與被告處於對立關係，在無其
    他積極證據佐證其證詞為真之情況下，自不能遽採為不利於被告之認定，而在唯
    一可認定被告即為本案行為人之證人甲○○證詞既已無法證明所述為真實，此外
    ，復無其他直接或間接證據足以認定被告有何共犯詐欺罪行，揆諸前開法律規定
    及判例意旨，本件被告犯罪嫌疑尚有不足，爰依法為無罪判決之諭知。
據上論斷，應依刑事訴訟法第三百零一條第一項，判決如主文。
中      華      民      國      九十      年      九      月    二十五  日
                                        法  官    賴  妙  雲
右正本證明與原本無異。
如不服本判決，應於送達後十日內向本院提出上訴狀（須附繕本），上訴於台灣高等
法院台中分院。
                                        書記官
中      華      民      國      九十      年      九      月    二十五  日


司法院資訊處製作；財團法人民間司法改革基金會備份。
